【裁判字號】    99,抗,221
【裁判日期】    990924
【裁判案由】    拍賣抵押物
【裁判全文】
臺灣臺中地方法院民事裁定               99年度抗字第221號
抗  告  人  乙○○
            丙○○
相  對  人  臺灣新光商業銀行股份有限公司
法定代理人  甲○○
代  理  人  丁○○
上列抗告人因與相對人間拍賣抵押物事件，對於中華民國99年8
月31日本院99年度司拍字第603號裁定提起抗告，本院裁定如下
：
    主  文
抗告駁回。
抗告程序費用新臺幣壹仟元由抗告人負擔。
    理  由
一、按因裁定而權利受侵害者，得為抗告，非訟事件法第41條第
    1項定有明文。所謂因裁定而權利受侵害之人，係指因裁定
    而其權利直接受侵害者而言（最高法院88年臺抗字第428號
    裁定參照）。查抗告人丙○○固非原裁定附表所示不動產之
    所有權人，惟依原審卷附他項權利證明書、抵押權設定契約
    書、土地及建物登記第二類謄本之記載，本件最高限額抵押
    權之債務人為抗告人丙○○，又相對人所提出之借款契約書
    影本，抗告人丙○○為借款人。而依民法第879條第1項規定
    ，為債務人設定抵押權之第三人，因抵押權人實行抵押權致
    失抵押物之所有權時，該第三人於其清償之限度內，承受債
    權人對於債務人之債權。即該第三人得對債務人求償，是難
    謂債務人之權利未直接因法院裁定拍賣抵押物而受侵害。則
    依上開法條意旨，抗告人丙○○係屬因聲請拍賣抵押物裁定
    而權利受侵害之人，自得就本件准許拍賣抵押物之裁定提起
    抗告。
二、次按抵押權人於債權已屆清償期而未受清償者，得聲請法院
    拍賣抵押物，就其賣得價金而受清償，民法第873條第1項定
    有明文。又抵押權經設定登記後，債權人因債務屆滿未受清
    償，依民法第873條第1項之規定，即得聲請法院拍賣抵押物
    ，如對於此項法律關係有爭執時，亦應由有爭執之人提起訴
    訟，以求解決，不得僅依抗告程序聲明其有爭執，並據為廢
    棄拍賣裁定之理由，最高法院51年台抗字第269號判例可資
    參照。是拍賣抵押物准許強制執行之裁定，係屬非訟事件裁
    定，為裁定之法院僅就抵押權人所提出之債權憑證、抵押權
    設定契約書、他項權利證明書、土地暨建物登記謄本為形式
    上之審查，無從審酌屬於實體上法律關係之事由，抗告法院
    即本院就拍賣抵押物裁定准予強制執行事件亦應僅就形式審
    查，不得審酌抗告人關於實體事項之抗辯事由，合先敘明。
三、抗告意旨略以：相對人大甲分行業務副經理甲○○掌管大甲
    分行存放款大權，持有銀行資金，私放高利貸，債務人即抗
    告人丙○○於98年11月27日向相對人大甲分行借貸新臺幣（
    下同）20萬元，違法放款，債務人丙○○再三請求甲○○依
    法依約履行規定，將已扣利息20萬元撥付債務人，依據中央
    銀行統一放款年息2.76％規定按月攤還本息，甲○○始終置
    之不理，抗告人丙○○在萬般無奈迫不得已只有抗拒繳交本
    息一途。甲○○於99年8月28日星期六上午11時至我家面告
    本人，放高利貸又不是正對丙○○一人，本行放了千千萬萬
    的款都是這樣放的，由此可見相對人剝削了千千萬萬貧民百
    姓，原審非法裁定拍賣保證人之房地產，以拍賣抵押物裁定
    是屬非訟事件，本院僅為形式，不為實體審查，顯有不當，
    銀行放高利貸，是違反銀行法，銀行和銀行法是臍帶關係，
    法官能割斷分開嗎？原裁定顯有不當，違反銀行法各條款，
    違背非訟法第16條規定、刑法第125條第3款規定，請依非訟
    法第23條規定，撤銷原裁定。政府明令訂定禁止財團放高利
    貸，相對人違反所得稅法第2條、第3條、稅捐稽徵法第41條
    ，相對人大甲分行私放高利貸，違反銀行法第35、41、127
    條之規定，處3年以下有期徒刑，併科5千元以下罰金，違反
    刑法第335條侵占罪，處5年以下有期徒刑，併科1千元以下
    罰金，甲○○又違反刑法第335條侵占罪，處5年以下有期徒
    刑，併科1千元以下罰金、第336條公務侵占、公益侵占、業
    務侵占罪，處1年以上7年以下有期徒刑，併科5元以下罰金
    ，甲○○犯罪累累，應從重量刑，請求撤銷原裁定，符合非
    訟法第23條之規定等語。
四、經查：本件相對人主張其對抗告人丙○○有原裁定所載之債
    權，並由抗告人乙○○以如附表所示不動產設定抵押權，並
    經登記，該債權已屆清償期而未受清償，爰依法聲請拍賣系
    爭不動產一節，有相對人提出之借款契約書、抵押權設定契
    約書、他項權利證明書、土地登記簿謄本、放款明細資料等
    件影本為證，原審審查其形式要件已具備，裁定准許拍賣抵
    押物，即無不合。至抗告意旨以：本件貸款已預扣利息20萬
    元，相對人違法放款、高利貸、違反銀行法、涉犯刑事侵占
    罪等語為爭執，核屬實體事項之爭執，揆諸前揭說明，尚非
    本件拍賣抵押物事件之非訟程序所得審究，抗告人應就實體
    爭執事項另行起訴，以求解決。原審所為之裁定並無違誤，
    抗告意旨請求廢棄原裁定，並無理由，應予駁回。
五、末按對於非訟事件，依法應由關係人負擔費用者，法院裁定
    命關係人負擔時，應一併確定其數額，此係非訟事件法第24
    條第1項所明定。本件抗告程序費用數額，審核卷附證物後
    確定為如主文第2項所示金額，併此敘明。
六、據上論結，本件抗告為無理由，依非訟事件法第46條、第21
    條第2項、第24條第1項，民事訴訟法第495條之1第1項、第
    449條第1項、第95條、第78條，裁定如主文。
中    華    民    國    99    年    9     月    24    日
                  民事第二庭    審判長法  官  王  銘
                                      法  官  呂麗玉
                                      法  官  吳崇道
正本係照原本作成。
如不服本裁定，僅得於收受本裁定正本送達10日內，以適用法規
顯有錯誤為理由，向本院提出再抗告狀（須附繕本一份及繳納再
抗告裁判費新台幣1,000元），經本院許可後始可再抗告，前項
許可以原裁定所涉及之法律見解具有原則上重要性者為限。
中    華    民    國    99    年    9     月    24    日
                                      書記官

司法院資訊處製作；財團法人民間司法改革基金會備份。
